臺灣臺中地方法院民事判決
109年度訴字第3740號
原      告  劉彥廷  
被      告  許志明  

上列當事人間請求損害賠償事件，本院於民國111年1月24日言詞
辯論終結，判決如下：
    主    文
原告之訴及假執行之聲請均駁回。
訴訟費用由原告負擔。
    事實及理由
壹、程序部分
    按訴狀送達後，原告不得將原訴變更或追加他訴；但請求之
    基礎事實同一者不在此限，民事訴訟法第255條第1項第2款
    定有明文。原告起訴時訴之聲明為：(一)被告應許志銘，找
    尋自己的材料商，幫我購買一批水電材料，購買後未提供發
    票及(代發票證明章)之收據，導致我無法執行材料退貨的權
    利，使我工程造成損失。(二)願供擔保，請准宣告假執行。
    嗣於訴訟中數次變更訴之聲明，於本院訴訟程序中最終聲明
    為：(一)被告應給付原告新臺幣（下同）106萬元，及自民
    國110年1月25日準備程序筆錄送達被告翌日起，按年息百分
    之5計算之利息。(二)願供擔保，請准宣告假執行。經核原
    告所為訴之聲明變更，均係本於同一工程施作糾紛而生之同
    一基礎事實所為，揆諸前揭規定，應予准許。
貳、實體部分
一、原告主張：原告經營璟廷空調工程行有限公司（下稱璟廷公
    司）承攬訴外人黃若瑜之冷氣、水電安裝工程，於109年8月
    間委託被告承包其中水電工程（下稱系爭工程），系爭工程
    總價為68,000元，然被告並未完成系爭工程。又原告於109
    年8月8日委託被告代購水電工程材料（下稱系爭材料）共46
    ,165元，告知被告需保留收據及材料商之資料，以利日後退
    換貨，嗣黃若瑜要求調整系爭材料之數量致需退貨，被告卻
    告知無法提供發票及材料商之資料，致原告受有46,165元之
    損失；又因被告施工時須斷電竟未告知黃若瑜，致黃若瑜冰
    箱內之食物腐壞，原告因此賠償黃若瑜29,616元，爰依民法
    第535、541、544條規定，請求被告賠償原告上開損害。再
    者，被告之施工疏失及未依約定完成系爭工程，致原告之名
    譽受損，還恐嚇原告要讓其在工程上受更大之損失，又至勞
    工保險局提出檢舉、提出刑事告訴、對外散布不實謠言影響
    公司營運，爰併請求非財產上之損害100萬元等語。並聲明
    ：(一)被告應給付原告106萬元，及自110年1月25日準備程
    序筆錄送達被告翌日起，按年息百分之5計算之利息。(二)
    願供擔保，請准宣告假執行。
二、被告則以：被告於109年7月27日至9月1日受僱於原告，1日
    工資為2,500元，並非受原告委託承包系爭工程。又系爭材
    料是依原告指示購買，原告表示不需要發票，被告被開除後
    ，當晚即拿系爭材料交付原告並點交完成。另被告於施工時
    ，已告知原告要進行斷電，原告卻未告知黃若瑜，故黃若瑜
    之冰箱食物腐壞，應非可歸責於被告。再者，原告並未聯絡
    被告，只找人來恐嚇被告，又捏造事實誣告被告等語，資為
    抗辯。並聲明：原告之訴駁回。
三、得心證之理由：
(一)原告主張其所經營之璟廷公司承攬定作人黃若瑜之冷氣、水
    電安裝工程，由被告施做其中水電工程部分，施工期間須斷
    電，因未告知黃若瑜，致黃若瑜冰箱內之食物腐壞，原告為
    此賠償黃若瑜29,616元，及原告委託被告購買46,165元之系
    爭材料等情，業據提出估價單、轉帳紀錄、兩造間對話紀錄
    、驗收資料及空調水電保固服務立約書等件為證（見本院卷
    一第23頁、第133至175頁），亦為被告所不爭執，應堪信實
    。
(二)按債權關係係指依實體法規定為權利主體之人，得請求特定
    人為特定行為之權利義務關係，此種權利義務關係僅存在於
    特定之債權人與債務人之間（最高法院79年度台上字第2221
    號判決意旨參照）。是權利主體始得行使其權利，則法人與
    其法定代理人之自然人為不同之權利主體，於法律別無明文
    之情形下，尚難謂法定代理人得逕以其個人之身分，就另一
    權利主體之公司受損害權益為主張。經查：
　⒈本件原告主張璟廷公司承攬定作人黃若瑜之冷氣、水電安裝
    工程，由被告承攬施作系爭工程部分，施工期間須斷電，因
    未告知黃若瑜，致黃若瑜冰箱內之食物腐壞，原告為此賠償
    黃若瑜29,616元；原告復主張購買系爭材料時，曾要求被告
    保留收據及廠商資料，以供原告嗣後退貨之用等語，縱屬實
    在，惟上開系爭工程之承攬人既為璟廷公司，與被告成立次
    承攬契約者，應為公司，對黃若瑜負債務不履行損害賠償責
    任者，亦為公司，是被告就斷電對黃若瑜所造成之損害縱需
    負賠償之責，得依承攬關係請求被告賠償之人應為璟廷公司
    ，而非原告個人。又系爭材料請求部分，原告係以公司負責
    人身分要求被告代為購買，得請求賠償者亦為公司，而非原
    告個人。
　⒉原告另主張上開冷氣、水電安裝工程未完成，或被告對外散
    布不實謠言影響公司營運等情，縱然屬實，因公司法人格與
    公司代表人相互獨立，所影響者亦係璟廷公司之商譽，而非
    原告之名譽；再者，被告係向勞工保險局檢舉璟廷公司未依
    法為其投保勞工保險，縱檢舉不實，受影響者亦係璟廷公司
    ，而非原告個人，社會上亦不因此對原告個人評價有所貶損
    ，是上開得請求被告賠償之權利主體均為璟廷公司，亦非原
    告個人。
　⒊基上，原告與璟廷公司屬不同權利主體，原告以自己名義憑
    藉上開情事請求被告賠償相關損害，並依民法第535條、第5
    41條、第544條規定行使璟廷公司之權利，自與法不合。
(三)第按人格權受侵害時，得請求法院除去其侵害；有受侵害之
    虞時，得請求防止之。前項情形，以法律有特別規定者為限
    ，得請求損害賠償或慰撫金；不法侵害他人之身體、健康、
    名譽、自由、信用、隱私、貞操，或不法侵害其他人格法益
    而情節重大者，被害人雖非財產上之損害，亦得請求賠償相
    當之金額，民法第18條第1、2項、第195條第1項前段定有明
    文。本件原告主張被告有恐嚇之行為，又對其提出刑事告訴
    ，故請求被告賠償非財產上之損害100萬元等語。惟查，原
    告未能證明被告有何明確而具體加害原告生命、身體、自由
    、名譽、財產等各種法益之意思表示，使原告生命安全受威
    脅之事實，自難認被告確有恐嚇原告之舉。至於原告主張被
    告對其提出刑事告訴，卻對於遭提告所犯何罪、偵查結果如
    何、被告是否為誣告等情，所憑證據付之闕如，本院自難為
    有利於原告之認定。況犯罪被害人本得提起刑事告訴，為正
    當權利之行使，是被告苟非故意虛構事實，意圖使人受刑事
    或懲戒處分，僅因出於誤會或懷疑有此事實而為申告，以致
    不能證明其所訴之事實為真實，不成立誣告罪，自難僅以被
    告提出刑事告訴，逕認原告因此受有損害。從而，原告以上
    情請求被告賠償非財產上之損害，難認有據。
四、綜上所述，原告請求被告賠償系爭材料費46,165元、支付黃
    若瑜之29,616元及非財產上之損害100萬元，均無理由，應
    予駁回。原告之訴既經駁回，其所為假執行之聲請即失所依
    附，併予駁回。
五、本件事證已臻明確，兩造其餘攻擊防禦方法及所提證據經審
    酌後，於判決結果不生影響，爰不另一一論駁，附此敘明。
六、訴訟費用負擔之依據：民事訴訟法第78條。
中　　華　　民　　國　　111 　年　　2 　　月　　25　　日
                  民事第六庭    法  官  楊雅婷
正本係照原本作成。
如對本判決上訴，須於判決送達後20日內向本院提出上訴狀。如
委任律師提起上訴者，應一併繳納上訴審裁判費。
中　　華　　民　　國　　111 　年　　2 　　月　　25　　日
                                書記官  謝其任